臺灣士林地方法院刑事判決
111年度簡上字第27號
上  訴  人  臺灣士林地方檢察署檢察官
被      告  陳尚宏



上列上訴人因被告違反個人資料保護法等案件，不服本院於中華
民國111年2月10日所為110年度簡字第194號第一審刑事簡易判決
（起訴案號：110年度偵字第6931號；移送併辦案號：臺灣臺北
地方檢察署110年度偵字第13953號），提起上訴及移送併辦（臺
灣臺北地方檢察署111年度偵字第10672號），經本院管轄之第二
審合議庭判決如下：
    主  文
原判決撤銷。
陳尚宏犯個人資料保護法第四十一條非公務機關非法利用個人資
料罪，處有期徒刑肆月，如易科罰金，以新臺幣壹仟元折算壹日
。
附表「應沒收之物」欄所示之物均沒收。
    事  實
一、陳尚宏因前與楊文彬間之訴訟糾紛，而對楊文彬心生不滿，
    竟基於非法利用個人資料、散布文字誹謗及行使偽造私文書
    之犯意，於民國110年3月間，冒用楊文彬之名義，製作記載
    「先生/小姐您好：本人有販售安非他命、海洛因、搖頭丸
    及K他命　如需要請跟我聯絡 楊文彬 取貨：台北市士林區
    中山北路（地址詳卷） 地址：台北市信義區松勇路（地址
    詳卷）」等不實傳單，並在該傳單上偽簽「楊文彬」署名1
    枚及公開楊文彬之姓名、住址等個人資料，以表彰楊文彬對
    外販售毒品之意，復於110年3月12日、同年3月16日接續在
    附表所示地點公開張貼上開傳單而行使之，使行經上開地點
    之不特定多數人得悉上揭不實內容，足生損害於楊文彬之名
    譽。
二、案經楊文彬訴由臺北市政府警察局北投分局、萬華分局、中
    正一分局報告臺灣士林地方檢察署檢察官偵查起訴及臺灣臺
    北地方檢察署檢察官移送併辦。
    理  由
一、證據能力之說明
    本院引用被告以外之人於審判外之陳述，業經檢察官及被告
    陳尚宏於本院準備程序及審理時同意其證據能力（見本院11
    1年度簡上字第27號卷〈下稱本院卷〉第58頁至第60頁、第113
    頁），本院審酌該等證據作成之情況，核無違法取證或其他
    瑕疵，且與待證事實具有關聯性，認為以之作為證據為適當
    ，依刑事訴訟法第159條之5規定，均有證據能力。其餘認定
    本案犯罪事實之非供述證據，查無違反法定程序取得之情，
    依刑事訴訟法第158條之4規定反面解釋，亦具有證據能力。
二、認定事實所憑證據及理由
    上開犯罪事實，業據被告於原審及本院審理時均坦承不諱（
    見本院110年度訴字第429號卷第37頁、本院卷第113頁、第1
    20頁），核與證人即告訴人楊文彬於警詢及偵訊證述情節相
    符（見臺灣臺北地方檢察署〈下稱臺北地檢署〉110年度偵字
    第13953卷〈下稱偵13953卷〉第15頁至第19頁、第25頁至第26
    頁、同署111年度偵字第6205號卷〈下稱偵6205卷〉第13頁至
    第21頁、臺灣士林地方檢察署110年度偵字第6931號卷〈偵69
    31卷〉第13頁至第15頁、第87頁至第89頁），並有臺北市政
    府警察局北投分局扣押筆錄、扣押物品目錄表、扣押物品收
    據及扣案物照片、現場及監視器影像照片、臺北市政府警察
    局萬華分局扣押筆錄、扣押物品目錄表及扣押物品收據、臺
    北市政府警察局受理各類案件紀錄單暨所附照片、臺北市政
    府警察局中正第一分局111年6月13日北市警中正一分刑字第
    1113006365號函暨附件現場及監視器影像照片在卷可稽（見
    偵6931卷第19頁至第27頁、第49頁至第56頁、偵13953卷第2
    9頁至第46頁、第53頁至第65頁、偵6205卷第25頁、本院卷
    第85頁至第87頁），足認被告前揭具任意性自白與事實相符
    ，堪以採信。本案事證明確，被告前揭犯行，堪以認定，應
    依法論科。
三、論罪科刑及原判決撤銷之理由 
㈠、核被告所為，係犯刑法第216條、第210條之行使偽造私文書
    罪、刑法第310條第2項之散布文字誹謗罪、個人資料保護法
    第41條非公務機關非法利用個人資料罪。被告偽造「楊文彬
    」之署名為其偽造私文書之部分行為，而其偽造私文書之低
    度行為為行使之高度行為所吸收，均不另論罪
㈡、被告先後張貼如附表所示傳單之數舉動，係基於同一犯罪動
    機，並於密切接近之時間、地點，以相同行為模式反覆持續
    為之，並侵害同一法益，在刑法評價上，應視為數個舉動之
    接續實施，論以接續犯。又被告一行為同時觸犯非法利用個
    人資料、散布文字誹謗及行使偽造私文書等數罪名，為想像
    競合犯，依刑法第55條之規定，從一重之非法利用個人資料
    罪處斷。
㈢、臺北地檢署檢察官以110年度偵字第13953號、111年度偵字第
    10672號移送併辦被告張貼如附表編號5至12所示傳單之事實
    ，與檢察官起訴經本院認定有罪部分，具有接續犯之實質上
    一罪之關係，為起訴效力所及，本院自得併予審理。 
㈣、原審認被告事證明確，予以論罪科刑，固非無見，惟查：
　⒈原審未及審酌被告張貼如附表編號12所示傳單之事實（即臺
    北地檢署檢察官以111年度偵字第10672號移送併辦部分）；
    另附表編號1至11所示之偽造傳單，核屬被告所有，供犯罪
    所生之物，原審未依刑法第38條第2項宣告沒收，亦未說明
    是否有刑法第38條之2第2項不宜宣告沒收之原因，容有未洽
    ；又附表編號10所示傳單上偽造之「楊文彬」署名1枚，則
    屬依刑法第219條所定應沒收之物，原審漏未依上開規定宣
    告沒收，於法亦有未合。
　⒉檢察官雖以被告蓄意偽造不實文書，嚴重損害告訴人名譽，
    復故意洩漏告訴人個人資料，迄今未悔改及未賠償告訴人，
    惡性重大為由，上訴指摘原審量刑過輕，然原審判決已敘明
    量刑時審酌被告之犯罪手段、犯罪所生危害、被告未能與告
    訴人達成和解或取得告訴人諒解之犯後態度等一切情狀，顯
    然已考量被告之犯罪情節及未賠償告訴人損失之情事，並在
    法定刑度內科處罪刑，尚難認有濫用量刑權限，上訴意旨所
    指雖無理由，但因原審判決有前揭可議之處，自應由本院第
    二審合議庭撤銷原判決，另為適法之判決。
㈤、爰審酌被告不思理性解決問題，僅因與告訴人間存有訴訟糾
    紛，即冒用告訴人之名義，擅自製作、張貼如附表所示不實
    傳單並公開告訴人姓名、地址，嚴重損害告訴人之名譽，實
    非足取，被告犯後雖坦認犯罪，但迄今尚未與告訴人達成和
    解或取得告訴人諒解，兼衡被告之犯罪動機、目的、手段、
    對告訴人所生危害程度暨其自述高中畢業之智識程度、現從
    事志工、無收入、單身、需扶養父母親之生活狀況（見本院
    卷第120頁）等一切情狀，量處如主文所示之刑，並諭知易
    科罰金之折算標準。　　　
四、沒收
㈠、附表編號1至12所示偽造之「楊文彬」署名各1枚，依刑法第2
    19條之規定，宣告沒收。
㈡、附表編號1至12所示冒用「楊文彬」名義之傳單各1紙，核屬
    被告所有，因犯罪所生之物，依刑法第38條第2項之規定，
    宣告沒收。至附表編號9至12所示偽造傳單雖未扣案，惟上
    開宣告沒收之目的，係透過原物沒收之執行，以避免上開偽
    造傳單繼續流通於外而危害告訴人，是倘附表編號9至12所
    示傳單已滅失而不能執行原物沒收，自已無流通之虞，且上
    開偽造傳單無任何經濟價值，宣告追徵其價額顯欠缺刑法上
    之重要性，爰依刑法第38條之2第2項之規定，不予宣告追徵
    其價額，併此敘明。
據上論斷，應依刑事訴訟法第455條之1第1項、第3項、第369條
第1項前段、第364條、第299條第1項前段，個人資料保護法第41
條，刑法第11條前段、第210條、第216條、第219條、第310條第
2項、第55條、第41條第1項前段、第38條第2項，判決如主文。
本案經檢察官王芷翎提起公訴，檢察官王貞元、牟芮君移送併辦
，檢察官謝榮林提起上訴，檢察官余秉甄到庭執行職務。
中　　華　　民　　國　　111 　年　　7 　　月　　15　　日
                  刑事第二庭  審判長法  官  黃于真
　　　　　　　　　　　　　　　　　　法  官  張兆光
　　　　　　　　　　　　　　　　　　法  官  何松穎
以上正本證明與原本無異。　　　　
因疫情而遲誤不變期間，得向法院聲請回復原狀。
本件不得上訴。
                                    書記官  張湘翎
中　　華　　民　　國　　111 　年　　7 　　月　　18　　日
附錄本案論罪科刑法條全文：
中華民國刑法第210條
偽造、變造私文書，足以生損害於公眾或他人者，處五年以下有
期徒刑。

中華民國刑法第216條
行使第二百一十條至第二百一十五條之文書者，依偽造、變造文
書或登載不實事項或使登載不實事項之規定處斷。

中華民國刑法第310條
意圖散布於眾，而指摘或傳述足以毀損他人名譽之事者，為誹謗
罪，處一年以下有期徒刑、拘役或一萬五千元以下罰金。
散布文字、圖畫犯前項之罪者，處二年以下有期徒刑、拘役或三
萬元以下罰金。
對於所誹謗之事，能證明其為真實者，不罰。但涉於私德而與公
共利益無關者，不在此限。

個人資料保護法第41條
意圖為自己或第三人不法之利益或損害他人之利益，而違反第六
條第一項、第十五條、第十六條、第十九條、第二十條第一項規
定，或中央目的事業主管機關依第二十一條限制國際傳輸之命令
或處分，足生損害於他人者，處五年以下有期徒刑，得併科新臺
幣一百萬元以下罰金。


附表：
編號 地點 應沒收之物 備註 1 臺北市○○區○○街0段000號立農國小前電線桿 偽造「楊文彬」名義之傳單1紙及其上偽造之「楊文彬」署名1枚 ①臺灣士林地方檢察署檢察官110年度偵字第6931號起訴部分。 ②附表編號1至4「應沒收之物」欄所示之物已扣案。  2 臺北市○○區○○街0段000號吉利圖書館大門 偽造「楊文彬」名義之傳單1紙及其上偽造之「楊文彬」署名1枚  3 臺北市北投區立農街1段349巷口反光鏡上 偽造「楊文彬」名義之傳單1紙及其上偽造之「楊文彬」署名1枚  4 臺北市○○區○○○路000巷00號全聯超市內 偽造「楊文彬」名義之傳單1紙及其上偽造之「楊文彬」署名1枚  5 臺北市○○區○○路00號 偽造「楊文彬」名義之傳單1紙及其上偽造之「楊文彬」署名1枚 ①臺北地檢署檢察官110年度偵字第13953號移送併辦部分。 ②附表編號5至8「應沒收之物」欄所示之物已扣案。  6 臺北市○○區○○○路00巷0號 偽造「楊文彬」名義之傳單1紙及其上偽造之「楊文彬」署名1枚  7 臺北市○○區○○街00號肯德基餐廳 偽造「楊文彬」名義之傳單1紙及其上偽造之「楊文彬」署名1枚  8 臺北市○○區○○○路000○0號 偽造「楊文彬」名義之傳單1紙及其上偽造之「楊文彬」署名1枚  9 臺北市○○區○○街00號UNIQLO服飾店內 偽造「楊文彬」名義之傳單1紙及其上偽造之「楊文彬」署名1枚 ①臺北地檢署檢察官110年度偵字第13953號移送併辦部分。 ②附表編號9至11「應沒收之物」欄所示之物尚未扣案。   10 臺北市○○區○○○路000號 偽造「楊文彬」名義之傳單1紙及其上偽造之「楊文彬」署名1枚  11 臺北市○○區○○○路000號小牛匠餐廳前廣告看板 偽造「楊文彬」名義之傳單1紙及其上偽造之「楊文彬」署名1枚  12 臺北市○○區○○街0號 偽造「楊文彬」名義之傳單1紙及其上偽造之「楊文彬」署名1枚 ①臺北地檢署檢察官111年度偵字第10672號移送併辦部分。 ②附表編號12「應沒收之物」欄所示之物尚未扣案。